【裁判字號】    99,上訴,2398
【裁判日期】    990831
【裁判案由】    偽造文書
【裁判全文】
臺灣高等法院刑事判決                99年度上訴字第2398號
上  訴  人  臺灣桃園地方法院檢察署檢察官
被      告  甲○○
上列上訴人因被告偽造文書案件，不服臺灣桃園地方法院99年度
訴字第38號，中華民國99年6月2日第一審判決（起訴案號：臺灣
桃園地方法院檢察署98年度偵字第4623號），提起上訴，本院判
決如下：
    主  文
原判決撤銷。
甲○○行使偽造私文書，足以生損害於他人，處有期徒刑陸月，
如易科罰金，以新台幣壹仟元折算壹日。票號797063、797064、
797065、797066、797067、797068號之本票背後「賴江文」名義
之署押共陸枚，均沒收。
    事  實
一、甲○○係址設於桃園縣楊梅鎮○○路○段33巷42號亞洲傳斌
    有限公司（下稱亞洲傳斌公司）之負責人，因該公司積欠由
    曾乾峰擔任實際負責人之翔農實業社貨款，甲○○遂於民國
    97年2月間某日，在台中縣沙鹿鎮○○路16-2號住處（起訴
    書誤為亞洲傳斌公司），以其為發票人之名義，簽立本票共
    6紙（票號分別為：797063、797064、797065、797066、
    797067、797068號；票面金額分別為：新台幣（下同）
    500,000元、300,000元、250,000元、250,000元、250,000
    元、250,000元）資以償還積欠翔農實業社之債務；惟因曾
    乾峰為求擔保，甲○○竟基於行使偽造私文書之犯意，未經
    其父親賴江文同意或授權，於同時、地，在前開6紙本票之
    背書欄內，接續偽造「賴江文」之簽名並捺指印各1枚共6枚
    ，用以表示「賴江文」願意擔負票據背書人之責任後，再交
    付予曾乾峰而行使之，足以生損害於曾乾峰及賴江文。
二、案經案經曾乾峰告訴由臺灣桃園地方法院檢察署檢察官偵查
    起訴。
    理  由
一、上開事實，業據被告甲○○於原審、本院審理中坦承不諱，
    核與證人亦告訴人曾乾峰、賴江文於偵、審中指訴、證述之
    情節相符（見4623號偵卷第10、73頁、原審審訴卷第19頁）
    ，並有系爭本票影本在卷（見他卷第44至47頁）可考。而上
    開系爭本票背面之賴江文之署押或指印經內政部警政署刑事
    警察局鑑驗結果認均與被告之指紋相符，此有內政部警政署
    刑事警察局98年2月4日刑鑑字第0980001184號鑑定書在卷（
    見97年度壢簡1179號卷第25、26頁）可考；足認被告上開自
    白與事實相符。被告雖於偵、審中迭辯稱其係因被告訴人強
    暴、脅迫始簽署其父名義之背書云云；惟查此等情節不惟已
    據告訴人於原審審理中堅詞否認，即曾於97年9月25日至被
    告台中縣沙鹿鎮○○路16-2號住處查看之員警吳俊輝於原審
    審理中亦到庭證稱「我跟許哲彰是晚上十點多到現場後，看
    到有四人在外面，有曾乾峰、林星旺、吳柏憲、黎祐誠，我
    們覺得四人很可疑，就問他們到這邊做什麼，曾乾峰回答說
    他跟住在裡面的甲○○有債務糾紛，接著我們就盤查他們身
    分資料，跟他們要身分證、駕照資料核對並做紀錄，我們告
    知他們債務糾紛不能在別人家門口聚集，我就請他們先離開
    ，他們就離開，就留下曾乾峰一人在現場，當時我們就請已
    經在場里長作公證人，由房東開門進去，我們進屋後在屋外
    找到甲○○，我問甲○○認為他沒有自殺情況，我就詢問他
    是否要警方協助，他說不用，我跟他說有一位曾乾峰在門外
    ，甲○○就送我們下樓，他表示說他想跟曾乾峰談看看，就
    開門讓曾乾峰入內，之後我們要處理其他案件就離開了，我
    們離開時門外已經沒有人了。...訪談期間，被告沒有跟我
    說他被脅迫或其他不法侵害，當時屋內只有甲○○。」等語
    （見原審卷第66頁正、反面）；依證人員警吳俊輝之上引證
    述，足見告訴人確曾至被告上開住處處理債務糾紛，惟當時
    並無何不法之情事發生，被告亦未曾向警方表示告訴人等對
    其有何不法之犯行；證人亦曾到被告上開住處之員警許哲彰
    於偵查中亦證稱「我們巡邏經過甲○○租屋處有遇曾乾峰他
    們要離開了，我們有看一下有什麼異狀，當時並沒有到甲○
    ○的住處去確認，我們離開甲○○的住處時，門口只有曾乾
    峰一人」等語（見4623偵卷第94頁）；證人即曾陪同曾乾峰
    至被告上開住處之林星旺於偵查中亦證稱「是曾乾峰打電話
    告訴我他找到甲○○的租屋處，要我一起過去，當時甲○○
    在屋內，鄰居問我們在幹嘛，我們說跟甲○○有金錢糾紛，
    後來鄰居幫我找房東來，房東就找里長來，里長說要請警察
    來，警察來了之後，房東就開門，警察就陪房東進去找甲○
    ○，後來警察就叫曾乾峰一人進去跟甲○○談，我們就在門
    口外面等，後來警察就先離開，等到曾乾峰談完後出來，警
    察又經過，問我們處理好了沒有，之後就結束了。」等語（
    見4623偵卷第95頁）；依上開證人員警吳俊輝、許哲彰、證
    人林星旺之上引證述，足見告訴人雖確曾至被告上開住處處
    理債務糾紛，惟當時員警曾先後到場關切，其間並無何不法
    之情事發生，被告亦未曾向警方表示告訴人等對其有何不法
    之犯行；被告於偵、審中亦迭稱其均未曾就告訴人之強暴、
    脅迫犯行報警處理（見4623號偵卷第73頁、本院準備程序筆
    錄第2頁）；衡情，果被告於告訴人等至其租住處確曾被非
    法討債，被告於員警到場關切時，大可立即向員警報案或請
    求保護，其不出此，卻遲至逾8個月後告訴人對之提起刑事
    詐欺告訴後之98年5月27日第3次偵查到庭訊問時（被告第1
    、2次偵查中到案之日期為97年97年12月16日、98年1月8日
    ）始向檢察官言及此，此等情節明顯背於一般日常生活經驗
    ，被告此部分所辯，尚難遽以信採。本案事證明確，被告之
    犯行堪以認定。
二、按支票上之背書，係發票後之另一票據行為，在支票背面，
    偽造署押為背書並達行使之程度，顯屬另一行使偽造私文書
    之行為，最高法院59年台上字第2588號著有判例可資參照。
    是核被告本案所為係犯刑法第216條、第210條之行使偽造私
    文書罪。被告於票號分別為797063、797064、797065、
    797066、797067、797068號之6紙本票背後書立「賴江文」
    之簽名而為背書，係基於單一之犯意，接續而為，為接續犯
    ，僅論以一個偽造私文書罪。被告偽造私文書後而持之之行
    使，其低度之偽造行為為高度之行使行為所吸收，不另論罪
    。
三、原審就卷存各項證據資料，未詳予勾稽，遽以採信被告上開
    係被告訴人強暴脅迫之辯解，而為被告無罪之諭知，顯有未
    洽。檢察官上訴意旨，以此指摘原判決不當，求予撤銷改判
    ，為有理由，應由本院將原判決撤銷改判。爰審酌被告之犯
    罪之動機、目的、犯罪時所受之刺激、犯罪之手段、被告之
    品行、智識程度、與被害人之關係、犯罪所生之危險或損害
    、犯罪後之態度等一切情狀，量處如主文第2項所示之刑，
    並諭知易科罰金折算之標準，以示懲儆。末查上開票號
    797063 、797064、797065、797066、797067、797068號之6
    紙本票背後之「賴江文」名義署押，係偽造之署押，均應依
    刑法第219條之規定沒收之。
據上論斷，應依刑事訴訟法第369條第1項前段、第364條、第299
條第1項前段，刑法第216條、第210條、第219條、第41條第1項
，判決如主文。
本案經檢察官羅建勛到庭執行職務。
中    華    民    國    99    年    8     月    31    日
                  刑事第二十庭審判長法  官  楊貴雄
                                    法  官  周明鴻
                                    法  官  林銓正
以上正本證明與原本無異。
如不服本判決，應於收受送達後10日內向本院提出上訴書狀，其
未敘述上訴之理由者並得於提起上訴後10日內向本院補提理由書
（均須按他造當事人之人數附繕本）「切勿逕送上級法院」。
                                    書記官  張淨卿
中    華    民    國    99    年    9     月    1     日
附錄：本案論罪科刑法條全文
中華民國刑法第210條
（偽造變造私文書罪）
偽造、變造私文書，足以生損害於公眾或他人者，處 5 年以下
有期徒刑。

司法院資訊處製作；財團法人民間司法改革基金會備份。
